最高法院刑事判決　　　　　　　　　　　　　　　八十八年度台上字第四四九二號
　　上　訴　人　台灣高等法院高雄分院檢察署檢察官
　　被　　　告　甲○○
右上訴人因被告違反麻醉藥品管理條例案件，不服台灣高等法院高雄分院中華民國八
十六年七月八日第二審更審判決（八十六年度上更(一)字第一八七號，起訴案號：台灣
高雄地方法院檢察署八十四年度偵字第一八一九四號），提起上訴，本院判決如左：
    主  文
原判決撤銷，發回台灣高等法院高雄分院。
    理  由
本件原判決以檢察官起訴書指被告甲○○基於意圖營利之概括犯意，自民國八十四年
六月間起，在其高雄縣鳳山市○○街一四二號住處，連續非法販賣化學合成麻醉藥品
安非他命予翁志銘及其他不詳姓名之人吸食，嗣於八十四年九月十二日下午五時二十
分許，在上開處所為警查獲等情，認被告涉犯修正前麻醉藥品管理條例第十三條之一
第二項第一款之罪嫌；但經原審審理結果，認犯罪不能證明，因而撤銷第一審論處被
告連續非法販賣化學合成麻醉藥品累犯罪刑之判決，改判諭知無罪。固非毫無見地。
惟按共同被告或非共同被告之共犯（包括任意共犯及必要共犯）之自白或不利於己之
陳述，固不得作為認定犯罪之唯一證據，而須以補強證據證明其確與事實相符，然茲
所謂補強證據，並非以證明犯罪構成要件之全部事實為必要，倘得以佐證自白或不利
於己之陳述之犯罪非屬虛構，對所陳述犯罪事實之真實性能予以保障，即已充分。又
得據以佐證者，雖非直接可以推斷該被告之實施犯罪，但以此項證據與共同被告或非
共同被告之共犯之自白或不利於己之陳述為綜合判斷，若足以認定犯罪事實者，仍不
得謂其非補強證據。至共同被告或非共同被告之共犯就同一事實之一部或全部所為自
白或其他不利於己之陳述，互有出入時，事實審法院仍應本於職權詳為調查，斟酌各
方面情形，依自由心證判斷其孰為可信，不得因彼此陳述偶有紛歧，即全部予以捨棄
。卷查與被告無共同被告關係之對向共犯翁志銘在警訊供稱伊曾在高雄縣鳳山市鎮○
里○○街一四二號向被告購買安非他命三次，第一次於八十四年六月份購買一小包新
台幣（下同）二千元，第二次於八十四年七月購買一大包五千元，第三次於八十四年
七月購買四小包共七千元等語（見警卷八頁）；第一審共同被告姜樹仁在警訊指證伊
曾陪友人至高雄縣鳳山市○○街一四二號向被告購買過安非他命，該友人購得後分少
許予伊吸食，八十四年九月十二日下午四時許再至該處，是要向被告購買安非他命，
事前由友人於當日中午以電話與被告聯絡過，警察在伊身上查獲之五千元，是準備用
來向被告購買安非他命等語（見警卷六頁）；而高雄市政府警察局小港分局刑事案件
移送書記載該分局於八十四年九月十一日查獲翁志銘涉嫌竊盜，在訊問中，翁志銘供
稱其於八十四年六、七月間，在被告家中，向被告購買安非他命三次吸食，經向台灣
高雄地方法院檢察署申請取得搜索票前往被告住處搜索，適姜樹仁持五千元欲向被告
購買安非他命等情（見偵字一八一九四號卷二頁）；如果上開移送書之記載無訛，則
翁志銘、姜樹仁上開不利於己之陳述，既均指證被告販賣安非他命，彼此間是否不能
相互利用，並藉用姜樹仁至被告住處預備向被告購買安非他命當場被查獲之事實，以
擔保各該陳述之真實性﹖饒有研求餘地。又翁志銘上開不利於己之陳述，雖與其在第
一審及原審之陳述不符，但是否可採，原審仍應綜合案內所有證據，本諸經驗及論理
法則，以為判斷，定其取捨，不得遽認其有重大瑕疵為無可採；另姜樹仁是否確如上
開警察局移送書所載至被告住處欲向被告購買安非他命時當場被查獲﹖攸關判斷翁志
銘、姜樹仁上開不利於己之陳述之憑信性，亦應予究明。乃原審未詳予調查慎斷，遽
認翁志銘、姜樹仁上開不利於己之陳述，有重大瑕疵或無其他積極證據足以證明與事
實相符，不能採為被告有罪之證據，不但有違採證法則，尤有應於審判期日調查之證
據未予調查之違法。檢察官上訴意旨執此指摘原判決違背法令，非無理由，應認原判
決仍有撤銷發回更審之原因。
據上論結，應依刑事訴訟法第三百九十七條、第四百零一條，判決如主文。
中      華      民      國    八十八    年      八      月    十九      日
                              最高法院刑事第九庭
                                  審判長法官  陳  宗  鎮
                                        法官  劉  介  民
                                        法官  魏  新  和
                                        法官  孫  增  同
                                        法官  吳  昆  仁
      右正本證明與原本無異
                                              書  記  官
中      華      民      國    八十八    年      八      月    二十三    日
